【裁判字號】    89,自緝,30
【裁判日期】    900213
【裁判案由】    背信
【裁判全文】
臺灣高雄地方法院刑事判決                          八十九年度自緝字第三號
    自  訴  人  庚○○
    代  理  人  戊○○
    自  訴  人  己○○
    共同代理人丁○○
    被      告  丙○○
    選任辯護人  鄭國安
                吳麗珠
                陳炳彰
右列被告因背信案件，經自訴人提起自訴，本院判決如左：
    主  文
丙○○為他人處理事務，意圖為自己不法之利益，而為違背其任務之行為，致生損害
於本人之財產，處有期徒刑柒月。
    事  實
一、丙○○與庚○○、己○○、辛○○、甲○○等人於民國八十一年七月二十五日，
    共同合夥出資購買座落於台北縣瑞芳鎮  ○○段九二、九三地號之土地，總價款
    新台幣（下同）二億元，藉以增值求利，經丙○○出資六千萬元、己○○出資一
    千萬元、庚○○出資四百八十四萬元、甲○○出資一千萬元（其餘合夥人出資不
    詳），並簽定合夥契約內部約定各合夥人之持分，外部則約定以丙○○、辛○○
    二人之名義就上開土地應有部分二分之一登記為所有權人，而且於合夥契約第二
    條載明丙○○、辛○○就上開土地之管理及處分或設定擔保等行為須經全體合夥
    人同意，以確保上開土地整筆出售方得追求較高之利潤，上開土地並於八十一年
    十一月十日完成過戶信託登記於丙○○、辛○○名下。復於八十三年四月十三日
    甲○○退出合夥關係，將其約定之持分讓與丙○○，惟丙○○須承擔甲○○之債
    務，並仍以丙○○、辛○○為信託登記名義人，嗣因丙○○經濟困難，意圖為自
    己不法之利益，未經庚○○、己○○同意，於八十四年十一月十七日，將前開土
    地應有部分二分之一之權利，以七百萬元之代價，移轉登記予江重國、林旺松、
    林平石，供作丙○○個人債務清償之用，違背其忠實管理前開土地之任務，而使
    土地交易價值減損，致生損害於之庚○○、己○○財產。
二、案經庚○○、己○○提起自訴。
    理  由
一、訊據被告丙○○固坦承將座落於台北縣瑞芳鎮  ○○段九二、九三地號之土地
   （下稱系爭土地）應有部分二分之一權利，未經自訴人同意，以七百萬元代價出
    售轉讓予江重國、林旺松、林平石等人，並將所得款項供作清償自己債務之用等
    情，此為自訴人指訴綦詳，並有系爭土地登記謄本一份在卷足憑，自堪認被告上
    開自白為真實。惟矢口否認有何背信之犯行，辯稱：當初並非與自訴人庚○○、
    陳振文合夥投資購買上開土地，伊並沒有收到自訴人之款項，另依其出資及約定
    之持分亦已超過二分之一，故其將土地應有部分出賣，根本未損害他人云云。
二、經查：
  (一)被告丙○○確有於八十一年七月二十五日與自訴人己○○、庚○○等人簽定不動
    產共有契約，於契約中第一條確有約定與自訴人己○○、庚○○等人共同資金購
    買系爭土地，並且由合夥人之代表人被告丙○○、辛○○名義登記，而其所有權
    確屬合夥人之合夥財產，契約第二條亦約定對系爭土地之管理及處分或設定擔保
    等行為須經全體同意，此有該不動產共有契約書影本一份在卷可稽，而於契約上
    並有被告丙○○本人之簽名及蓋章，被告亦不否認該契約之真實，被告雖以並未
    收到自訴人己○○、庚○○出資為由，而主張該契約並非為合夥契約，然查，按
    合夥契約為二人以上互約出資以經營共同事業之契約，祗須有各合夥人悉為出資
    之約定，並不以各合夥人皆已實行出資為成立要件，另其為金錢出資、勞務出資
    、抑以他物出資均無不同（最高法院二十二年上字第二八九四號、六十四年台上
    字第一九二三號判例意旨可參）今系爭土地原本係由案外人甲○○所購買，隨即
    因甲○○財務困難轉向被告借款進而以其所購之系爭土地部分持分作為抵償，另
    被告亦明知甲○○亦以此方式向自訴人己○○、庚○○收取款項，此為自訴人所
    自承（見八十四年九月二十九日答辯狀），今甲○○、被告丙○○與自訴人己○○及庚○○，既以約定彼此間為合夥關係，並以共同資金購買系爭土地，揆諸上
    開判例意旨縱自訴人未依約出資仍無礙於合夥契約之成立，且被告亦明知各合夥
    人彼此出資之方式均係先由甲○○出面招攬，自不得以自己並無收到自訴人出資
    為由，而否認與自訴人有合夥關係，況且被告從事代書亦有六、七年之時間，此
    亦為被告所自承（見本院八十九年七月五日審判筆錄），被告應有相當法律之常
    識，尚難認被告不明瞭契約之意義而有發生錯誤之認知。
  (二)次查，被告出資金額為六千餘萬元，而上開土地真實之價金為二億元，此為被告
    所自承，並經證人辛○○到庭證述系爭土地價款真實價金為二億元屬實，是以，
    被告所支出之資金尚未及於價款之二分之一，另甲○○雖於八十三年四月十三日
    之不動產共有契約中將其約定之持分讓予被告，合計被告持分為一萬分之四六五
    六，亦未達二分之一，被告復主張乙○○所有之持分亦有言明要轉讓給被告，惟
    此部分未經證人乙○○所證實，反於證人乙○○與被告之協議書第二點載明，對
    於積欠之債務，系爭土地出售時得予扣償等語，此有協議書一份在卷可稽，並非
    證人乙○○同意將其系爭土地約定持分讓與被告，是以，被告無論出資或約定之
    持分均未達二分之一，被告上開所辯，顯不足採。
  (三)末查，依被告丙○○所述：「（問當初訂立信託契約的意義為何？確保土地將來
    可以賣得好價錢。」、「（問當初是打算將土地整筆賣掉？）當初的確是為了整
    筆賣掉土地，一坪原先要賣七萬元，後來甲○○都不管」等語（見本院九十年二
    月二日審判筆錄），另參八十一年七月二十五日不動產共有契約即載明關於爭土
    地之處分須得其他合夥人之同意，如已前述，並於八十三年四月十三日之不動產
    共有契約書中亦載明如果土地出售賣得價款應先支付尾款一億元，其餘再由各人
    按持分分取價金，同時丙○○應給付庚○○四百八十四萬元、己○○一千萬元，
    而信託登記予被告及辛○○二人等語，此亦有八十三年四月十三日不動產共有契
    約書一份附卷足憑，佐以自訴人陳述有關系爭土地之事務均由被告處理，是被告
    具有為他人處理事務之身分一情，亦堪認定。從而，系爭土地既係被告與自訴人
    庚○○、己○○共同出資購買而共有，非經自訴人之同意，被告自不得擅將前開
    土地為其他之處分行為，被告將系爭土地信託登記於其名下之應有部分二分之一
    以七百萬元之代價移轉登記予江重國等人，而所得價款供作本身債務清償之用，
    ，並且被告明知自訴人於八十四年九月十一日就其可能將信託登記於其名下之部
    分供作清償已身債務而提起背信之自訴後，仍於八十四年十一月十七日將系爭土
    地過戶登記予江重國等人，其有為自己不法利益之意圖甚明；況且，被告所出資
    及約定持分之比例，均超過其所出賣土地應有部分，而被告單就土地應有部分之
    二分之一出賣，自會影響該地之交易價格，而出賣系爭土地另應有部分二分之一
    所得之價款，自訴人庚○○僅得二百四十二萬元、己○○僅得四百七十八萬一千
    七百一十六元，此有證人辛○○所庭呈之授權書二紙在卷足憑，堪認被告之行為
    已生損害於自訴人之財產。
  (四)綜上所述，被告與自訴人庚○○、己○○共同出資購地，並受自訴人之委託代為
    處理系爭土地事務，被告竟將系爭土地信託登記於其名下之應有部分出賣供清償
    債務之用，違背其忠實管理上開土地之任務，並因而貶損該地之財產價值，被告
    本件事證明確，被告犯行均堪認定。
  (五)至於被告另辯稱系爭土地是甲○○於八十一年七月二十三日即出賣予伊，而其他
    自訴人繳款予甲○○，與伊無關等語，惟參以八十一年七月二十五日不動產共有
    契約甲○○仍有約定持分壹萬分之一千一百五十六，且於八十三年四月十三日之
    不動產共有契約書甲○○之持分始讓與給被告，被告並且須承擔甲○○之債務，
    若甲○○確係於八十一年七月二十三日將系爭土地全部出賣於被告，而何以八十
    一年七月二十五日之不動產共有契約書中甲○○仍有持分壹萬分之一千一百五十
    六，且於八十三年四月十三日之契約書甲○○讓與其持分予被告，被告必須承擔
    甲○○之債務，被告所辯均難自圓其說，不足採信。
二、被告將系爭土地信託登記於其名下之應有部分，未經自訴人同意出售且未交付應
    分配之價金予自訴人，顯係有為自己不法之利益，而違背其任務之背信行為，核
    被告所為，係犯刑法第三百四十二條第一項之背信罪。爰審酌被告因個人投資不
    當，造成財務困難，挺而走險之犯罪動機、目的、智識程度、所生危害，及迄未
    達成民事和解暨犯罪後之態度等一切情狀，量處如主文所示之刑，以資懲儆。
據上論斷，應依刑事訴訟法三百四十三條、第二百九十九條第一項前段，刑法第三百
四十二條第一項，罰金罰鍰提高標準條例第一條前段，判決如主文。
中        華        民      國       九十    年     二     月    十三   日
                                  臺灣高雄地方法院刑事第二庭
                                      法  官  廖  建  瑜
右正本證明與原本無異。
如不服本判決，應於判決送達後十日內，向本院提出上訴狀。
                                      書記官  歐  文  政
中    華    民    國      九十      年      二      月      十五      日
附錄本判決論罪之法條：
刑法第三百四十二條第一項：
為他人處理事務，意圖為自己或第三人不法之利益或損害本人之利益，而為違背其任
務之行為，致生損害於本人之財產或其他利益者，處五年以下有期徒刑、拘役或科或
併科一千元以下罰金。


司法院資訊處製作；財團法人民間司法改革基金會備份。
